【裁判字號】    98,消債更,316
【裁判日期】    980818
【裁判案由】    更生事件
【裁判全文】
臺灣臺南地方法院民事裁定           98年度消債更字第316號
聲  請  人
即  債務人  甲○○
上列當事人因消費者債務清理事件聲請更生，本院裁定如下：
    主    文
更生之聲請駁回。
聲請程序費用新臺幣壹仟元由聲請人負擔。
    理    由
一、按債務人不能清償債務或有不能清償之虞者，得依本條例所
    定更生或清算程序，清理其債務，消費者債務清理條例第 3
    條定有明文。又聲請更生或清算不合程式或不備其他要件者
    ，法院應以裁定駁回之，但其情形可以補正者，法院應定期
    間先命補正，復為同條例第 8條所明定。衡諸債之關係，係
    以當事人間之信賴關係為基礎，為社會經濟組織之重要支柱
    ，故當事人於以法律行為追求自己之利益之際，亦應顧及對
    方之利益，並考量債權債務在社會上之作用，本於誠實及信
    用之原則，行使債權及履行債務。是對於已陷入經濟上困境
    之消費者，若任其於惡性循環之債務窘境中生存，將衍生嚴
    重之社會問題，難以維持安定之社會經濟秩序，故為兼顧債
    權人、債務人雙方之利益，對陷於經濟上困境之消費者，乃
    允其於消費者債務清理條例施行後，得選擇以重建型之更生
    程序或清算型之清算程序清理其債務，藉以妥適調整債務人
    與債權人及其他利害關係人間之權利義務關係，保障債權人
    獲得公平受償，並謀求消費者經濟生活之重建復甦機會。惟
    若債務人履行債務並無困難，僅係為圖謀減免債務，而不為
    債務之履行，自有違債權契約為誠信契約之本旨。
二、本件聲請意旨略以：聲請人即債務人甲○○現務農收入每月
    約新台幣（下同）27,203元，除此薪資收入外，有田賦二筆
    ，然累積債務總金額已達1,048,345元，而聲請人有不能清
    償債務之情事，前已提出債權人清冊，以書面向最大債權金
    融機構渣打國際商業銀行股份有限公司（下稱渣打銀行）請
    求共同協商債務清償方案，惟聲請人稱述其薪資約為27,203
    元，扣除每月必要之支出後，已無法再每月履行渣打銀行
    10,000元、美商乙○銀行股份有限公司（下稱乙○銀行）
    7,000元，對於聲請人負擔過重，致協商不成立，聲請人已
    盡最大還款誠意，仍未能達成雙方合致之協商條件，實非可
    歸責於己之事由，又其無擔保或無優先權之債務總額未逾
    1,200萬元，復未經法院裁定開始清算程序或宣告破產，為
    此，依消費者債務清理條例提出本件更生之聲請等語。
三、經查，本件聲請人前於消費者債務清理條例施行後，曾以書
    面向最大債權金融機構渣打銀行請求共同協商，於前置協商
    程序中，債權人渣打銀行表示有二式還款方案，分別為「償
    還期數121期，利率0%，月付金額8,056元」、「償還期數
    178期、利率0%、月付金額5,500元」，然聲請人表示月付金
    額僅能繳3,000元，因此渣打銀行以「協商意願低落」為由
    ，於98年4月2日出具前置協商不成立通知書與聲請人，有聲
    請人提供之渣打銀行之前置協商不成立通知書、債權人渣打
    銀行於98年7月29日所提出民事陳報狀在卷可稽。
四、聲請人雖稱述其薪資約為27,203元，扣除每月必要之支出後
    ，已無法再每月履行渣打銀行10,000元、乙○銀行7,000元
    ，對於聲請人負擔過重，致協商不成立，實非可歸責於己之
    事由等語，然查：
  (一)聲請人主張其務農收入每月約有27,203元等語，有渣打銀行
    所附聲請人所簽署之收入切結書可憑，及本院依職權調閱稅
    務電子閘門財產所得調件明細表可見，是以，本院認定聲請
    人之每月平均薪資有27,203元。
  (二)依行政院內政部所公告98年度臺灣省低收入戶最低生活費用
    每人每月為9,829元，該生活費標準係按照政府最近一年平
    均每人消費支出（包括食品費、衣著鞋襪費、房租水電費、
    家居管理費、醫療保健費、交通通訊費、娛樂教育費及雜項
    支出）百分之60訂定，有內政部頒布歷年最低生活費一覽表
    可憑，是應認聲請人每月之生活費用為9,829元。
  (三)聲請人於財產及收入狀況說明書內自陳，其每月生活必要支
    出其父郭祈和、其母郭孫素玉扶養費分別為1,500元等語。
    惟本院依職權調閱稅務電子閘門財產所得調件明細表可見，
    郭祈和97年度給付總額有（包含股利憑單、利息所得）
    125,027元、財產總額有（包含房屋一筆、土地二筆、投資
    部分）5,502,418元；郭孫素玉97年度給付總額有（包含薪
    資所得、股利憑單、利息所得）374,401元、財產總額有（
    投資部分）90,670元，由上可知，聲請人之父母顯無受扶養
    之必要，若有必要，亦非不得由其他經濟能力較佳之兄弟姊
    妹負擔扶養義務，是以，聲請人上述所辯，並不足採。
  (四)本件聲請人每月薪資平均有27,203元，扣除債權人渣打銀行
    所提出較優惠之協商條件5,500元後，尚餘21,703元，此足
    支付聲請人每人每月最低生活費用9,829元，是以，聲請人
    只須節流儉樸其生活需求而適當控制其生活費用支出，尚非
    不能維持基本生活，將其生活盈餘節省下來積極償債減少其
    債務總額，即可降低其每月攤還金額。綜觀聲請人之財產、
    收入資料、必要生活支出等情，聲請人應有能力償還債權人
    所提出「償還期數178期，利率0%，月付金5,500元」之協商
    條件，以與各債權人達成分期償還之協議，聲請人捨此不為
    ，主張其不能清償債務云云，而逕向法院聲請更生，自不足
    採。
  (五)聲請人稱述每月償還乙○銀行7,000元云云。惟據乙○銀行
    98年8月3日陳報狀可知，其與聲請人尚未達成任何清償協議
    ，且聲請人於每月履行協商條件後，再扣除聲請人每月最低
    生活必要費用，尚餘11,874元，得與未納入協商條件之債權
    人乙○銀行協議分期償還之條件，然聲請人捨此不為，逕予
    聲請更生企圖減免所負債務，是以，聲請人上開所辯，並無
    理由。
五、綜上所述，債務人既非不能清償債務或有不能清償之虞，其
    更生之聲請即不符消費者債務清理條例第3條所定要件，且
    上開欠缺又屬無從補正，依上開說明，自應駁回其更生之聲
    請，爰裁定如主文。
中    華    民    國    98    年    8     月    18    日
              民事第二庭    法      官  侯明正
以上正本係照原本作成
如不服本裁定，應於裁定送達後10日內，以書狀向本院提出抗告
，並繳納抗告費新臺幣1千元。
中    華    民    國    98    年    8     月    18    日
                            書  記  官  程欣怡


司法院資訊處製作；財團法人民間司法改革基金會備份。
